【裁判字號】    97,小上,29
【裁判日期】    971226
【裁判案由】    損害賠償
【裁判全文】
臺灣新竹地方法院民事裁定              97年度小上字第29號
上  訴  人  甲○○
被  上訴人  乙○○
上列當事人間損害賠償事件，上訴人對於中華民國97年10月28日
本院97年度竹小字第464號小額訴訟事件第一審判決不服提起上
訴，本院裁定如下：
    主  文
上訴駁回。
第二審訴訟費用新臺幣壹仟伍佰元由上訴人負擔。
    理  由
一、按對於小額程序第一審裁判之上訴或抗告，非以其違背法令
    為理由，不得為之，民事訴訟法第436條之24第2項定有明文
    。復按上訴不合程式者，第二審法院應以裁定駁回之，民事
    訴訟法第444條第1項亦有明定，此項規定依同法第436條之
    32第2項之規定，於小額事件之上訴程序準用之。又所謂「
    判決違背法令」，依同法第436條之32第2項準用同法第468
    條、第469條第1款至第5款之規定，乃指判決不適用法規或
    適用不當或判決有同法第469條第1款至第5款情形之一者而
    言。再依同法第436條之25之規定，上訴狀內應記載上訴理
    由，表明下列各款事項：(一)原判決所違背之法令及其具體內
    容；(二)依訴訟資料可認為原判決有違法令之具體事實。故提
    起小額程序第二審上訴，倘以原判決有不適用法規或適用法
    規不當為其上訴理由，其上訴狀或理由書應有具體之指摘，
    並揭示該法規之條項或其內容，若係成文法以外之法則，應
    揭示該法則之旨趣，倘為司法院解釋或本院之判例，則應揭
    示該判解之字號或其內容；倘以原判決有同法第469條所列
    第1款至第5款情形之一（亦即：判決法院之組織不合法、依
    法律或裁判應迴避之法官參與裁判、法院於權限之有無辨別
    不當或違背專屬管轄之規定、當事人於訴訟未經合法代理、
    違背言詞辯論公開之規定）者，為其上訴理由，則其上訴狀
    或理由書，應揭示合於該款之事實；上訴狀或理由書如未依
    此項方法表明，即難認為已對第一審判決之違背法令有具體
    指摘，其上訴自難認為合法（最高法院71年台上字第314號
    判例參照）。末按民事訴訟法第436條之32第2項準用同法第
    471條第1項之上訴法律審（第三審）之規定，小額訴訟程序
    之上訴人若未於提起上訴後20日內提出如上所述之理由書於
    第二審法院，第二審法院無庸命其補正，即得依同法第436
    條之32第2項準用同法第444條第1項之規定，逕以裁定駁回
    之。
二、本件之上訴意旨略以：上訴人並無法事先得知其行為視為幫
    助犯，且其亦被詐騙集團欺騙，無法得知該詐騙集團成員之
    行為，應提出證據證明上訴人幫助犯罪；若無事證證明上訴
    人為幫助犯，懇請合理判決等語。
三、經查，原審判決係依據被上訴人所提出之本院97年度竹簡字
    第557號刑事簡易判決等證據資料及依職權調取本院97年度
    竹簡字第557號刑事案件卷宗（含臺灣新竹地方法院檢察署
    97年度偵字第1329號偵查卷），認定上訴人確有幫助詐欺集
    團詐取被上訴人財物之侵權行為事實，且上訴人之行為與被
    上訴人因受詐欺所受損害之間有相當因果關係，故上訴人對
    被上訴人所受之損害，應與該詐欺集團成員共同負連帶損害
    賠償責任，而原審判決就其調查證據、認定事實及形成心證
    之經過均載明於判決書中，並無任何違背法令之情形。又上
    訴人所執前詞，亦未具體指出原審判決有如何違背法令情事
    ，更未指明原審判決所違反之法令條項或其內容以及依訴訟
    資料有何判決違背法令之具體事實，參諸前開說明，自不得
    謂已合法表明上訴理由。從而，本件上訴既未對原審判決有
    如何違背法令之處為具體之表明，並未符合民事訴訟法第
    436 條之25所規定應表明之事項，且上訴人亦未於提起上訴
    後20 日內補正合法之上訴理由書，揆諸首揭法條及說明，
    本件上訴為不合法，應依據民事訴訟法第436條之32第2項準
    用同法第444條第1項以裁定駁回之，並確定上訴人應負擔之
    第二審訴訟費用額如主文第二項所示。
四、據上論結，本件上訴為不合法，依民事訴訟法第436條之32
    第1項、第2項、第444條第1項、第95條、第78條、第436條
    之19第1項，裁定如主文。
中    華    民    國    97    年    12    月    26    日
                  民事第二庭   審判長法  官    楊明箴
                                     法  官    方鴻愷
                                     法  官    彭淑苑
以上正本係照原本作成。
本裁定不得抗告。
中    華    民    國    97    年    12    月    26    日
                                     書記官   王恬如


司法院資訊處製作；財團法人民間司法改革基金會備份。
